臺灣高等法院高雄分院刑事判決　　　　　九十三年度上訴字第八八一號
　　上　訴　人
　　即　被　告　甲○○
　　選任辯護人　陳清和律師
右上訴人因違反毒品危害防制條例案件，不服臺灣高雄地方法院九十三年度訴字第九
八六號中華民國九十三年七月二十一日第一審判決（起訴案號：臺灣高雄地方法院檢
察署九十二年度偵字第二三二四０號），提起上訴，本院判決如左：
      主      文
原判決撤銷。
甲○○持有第二級毒品，處有期徒刑拾月。第二級毒品甲基安非他命貳拾貳包（驗後
毛重肆佰伍拾公克）沒收銷燬之。
      事      實
一、甲○○之夫莊榮田於民國（下同）九十二年六月二十八日因病死亡，遺留第二級
    毒品甲基安非他命（起訴書誤為安非他命）貳拾貳包（驗後毛重四五０公克），
    藏放在其高雄市前鎮區○○○路三九九巷十五號四樓住處房間內。甲○○於九十
    二年十一月初某日，在其上址住處清理房間時，發現前揭甲基安非他命後，明知
    係第二級毒品，仍在其住處持有之，並將其中一包帶在身上。嗣於九十二年十
    一月十三日十二時十七分，經警持搜索票，至高雄市前鎮區○○○路三九九巷十
    五號前空地停車場，在甲○○身上搜獲所持有之甲基安非他命一包。甲○○於警
    方搜索其住處時，將其餘二十一包甲基安非他命提出交與警方而查獲。
二、案由東部地區巡防局台東機動查緝隊移送台灣高雄地方法院檢察署檢察官偵查起
    訴。
      理      由
一、訊據上訴人即被告甲○○對於前開持有甲基安非他命二十二包，為警查獲之事實
    ，供承不諱，而否認有非法持有之故意，辯稱：伊整理房間時，在衣櫃內發現扣
    案物品，不確定是否毒品，也不知如何處理，警察來時，即主動交出，警訊時已
    很晚，又很累，只想趕快回家，所以亂講的云云。
二、惟查：
  (一)前開警方持搜索票在被告身上搜獲甲基安非他命一包，被告於警方搜索其住處時
    ，自行交出其餘二十一包甲基安非他命等事實，為被告所供承，並有台灣高雄地
    方法院搜索票，搜索扣押筆錄附卷可稽，並有該二十二包甲基安非他命扣案可佐
    。該二十二包物品，經送檢驗結果，確為甲基安非他命，驗前毛重四五０‧一公
    克，驗後毛重四五０公克，有高雄醫學大學附設中和紀念醫院九十三年一月六日
    第九三０一─九號檢驗報告在卷足憑（偵查卷第十五頁）。
  (二)被告於檢察官偵查中，供承扣案之甲基安非他命，係其夫莊榮田生前所留下，其
    夫生前有吸食安非他命等情（偵查卷第五頁），於原審亦供稱「我知他（指莊榮
    田）有施用安非他命」，「我聽收音機說安非他命可以減肥」（原審卷第四十五
    頁）等語。被告既知其夫生前有施用安非他命，又知悉扣案之甲基安非他命，係
    其夫生前所留下，已見其明知扣案之物品為安非他命無疑。被告知悉安非他命（
    甲基安非他命為安非他命之一種）可以減肥，而被告於九十二年十一月初某日發
    現扣案之甲基安非他命後，迄被查獲時止，已有數日之久，未即交給警方處理（
    警方曾於九十二年七月三日在被告住處搜獲海洛因二十包、安非他命二十三包，
    因非被告所持有，經檢察官以九十二年度偵字第一四三三九號不起訴處分），則
    被告欲留下供自己減肥之用，而非法持有，灼然可見。被告所辯其不確定扣案物
    品是否安非他命，要拿去問其夫生前朋友云云，非真實可採。
  (三)被告於原審偵審中，扣案之甲基安非他命，其夫係藏放在高雄市前鎮區○○○路
    三九九巷十五號四樓云云。惟警方係搜索上開翠亨北路三九九巷十五號四樓時，
    被告即在該處所客房內交出二十一包甲基安非他命等情，有上述搜索票及警訊筆
    錄所載可按。
  (四)綜上所，本案事證已臻明確，被告所辯，顯係卸責之詞，殊無足採，犯行洵堪
    認定。
三、查甲基安非他命係毒品危害防制條例第二條第二項第二款所稱之第二級毒品。按
    毒品危害防制條例於九十三年一月九日修正施行，於第十一條增列第四項規定持
    有毒品達一定數量者，加重其刑至二分之一，其標準由行政院定之。行政院嗣於
    九十三年一月七日依前揭授權訂定公布持有第二級毒品淨重十公克以上者，加重
    其刑至二分之一，此項加重規定，屬刑法分則加重之性質，係就犯罪類型變更之
    個別犯罪行為，予以加重處罰，而成立另一獨立之罪（最高法院六十九年台上字
    第三二五四號判例意旨參照）。被告持有之第二級毒品驗後毛重達四五０公克，
    已逾淨重十公克以上，該當上開加重之犯罪類型。被告犯罪在毒品危害防制條例
    第十一條第四項修正前，是其犯罪後法律有變更，比較新舊法，舊法刑度較輕，
    依刑法第二條第一項但書規定，應適用有利被告之修正前規定為裁判。核被告持
    有第二級毒品，所為係犯修正前毒品危害防制條例第十一條第二項之持有第二級
    毒品罪。公訴意旨認被告係犯毒品危害防制條例第五條第二項之意圖販賣而持有
    第二級毒品罪云云。惟查，被告否認有販賣意圖，又無任何證據可認定被告有意
    圖販賣之犯行，不能以被告持有之數量較多，而推論係意圖販賣而持有，起訴法
    條尚有未洽，應予變更。
四、原審論處被告罪刑，固無不合，惟被告係自九十二年十一月初某日起持有第二級
    毒品，原判決認定自九十二年十一月十日、十一日起持有，又未認定在何處所持
    有，均有未洽。被告上訴意旨執前詞否認犯罪，指摘原判決不當，雖無理由，但
    原判決既有可議，自應將之撤銷改判。爰審酌被告非法持有第二級毒品數量非少
    ，犯罪後飾詞卸責，未見悔過之心，及其於警方搜索時主動交出大部分之扣案毒
    品，並未將毒品外流，危害較輕等一切情狀，量處如主文所示之刑。扣案之第二
    級毒品甲基安非他命二十二包（驗後毛重四五０公克），應依毒品危害防制條例
    第十八條第一項前段規定沒收銷燬之。至送驗耗用之甲基安非他命已滅失，自毋
    庸宣告沒收銷燬，併予明。
據上論斷，應依刑事訴訟法第三百六十九條第一項前段、第三百六十四條、第二百九
十九條第一項前段、第三百條、修正前毒品危害防制條例第十一條第二項、第十八條
第一項前段、刑法第十一條前段、第二條第一項但書，判決如主文。
本案經檢察官方娜蓉到庭執行職務。
中    華    民    國     九十三     年       十       月     十   九    日
                              臺灣高等法院高雄分院刑事第八庭
                                  審判長法官  惠光霞
                                        法官  李淑惠
                                        法官  洪慶鐘
右正本證明與原本無異。
檢察官如不服本判決應於收受本判決後十日內向本院提出上訴書狀，其未述上訴理
由者，並得於提起上訴後十日內向本院補提理由書狀（均須按他造當事人之人數附繕
本)「切勿逕送上級法院」。
被告不得上訴。
                                      書記官  彭筱瑗
中    華    民    國     九十三     年       十       月     二  十     日
附錄：本判決論罪科刑法條：
修正前毒品危害防制條例第十一條第二項：
持有第二級毒品者，處二年以下有期徒刑、拘役或新臺幣三萬元以下罰金。
        Ｆ
